臺灣臺南地方法院民事裁定　　　　　　100年度監宣字第153號
聲　請　人　魏柄森
上列聲請人聲請監護宣告事件，本院裁定如下：
    主    文
宣告魏吳水鳳（女，民國○○年○月○○○日生，身分證統一編
號：Ｚ000000000號，住臺南市後壁區後里後六十
八號）為受監護宣告之人。
選定聲請人魏柄森（男，民國○○○年○○月○日生，身分證統
一編號：Ｚ000000000號，住桃園縣平鎮市○○里○○
路三十六巷一號）為受監護宣告之人之監護人。
指定魏金蓮（女，民國○○○年○○月○日生，身分證統一編號
：Ｚ000000000號，住臺南市○○區○○里○○街一八
０號）為會同開具財產清冊之人。
聲請費用新臺幣捌仟參佰參拾柒元由受監護宣告之人魏吳水鳳負
擔。
    理    由
一、按對於因精神障礙或其他心智缺陷，致不能為意思表示或受
    意思表示，或不能辨識其意思表示之效果者，法院得因本人
    、配偶、四親等內之親屬、最近一年有同居事實之其他親屬
    、檢察官、主管機關或社會福利機構之聲請，為監護之宣告
    ，民法第14條第1項定有明文。次按受監護宣告之人應置監
    護人。法院為監護之宣告時，應依職權就配偶、四親等內之
    親屬、最近一年有同居事實之其他親屬、主管機關、社會福
    利機構或其他適當之人選定一人或數人為監護人，並同時指
    定會同開具財產清冊之人，民法第1110條、第1111條第1項
    亦定有明文。
二、本件聲請意旨略以：聲請人魏柄森（男，民國68年11月2日
    生，身分證統一編號：Ｚ000000000號，住桃園縣平鎮市○○
    里○○路36巷1號）為魏吳水鳳（女，40年10月28日生，身
    分證統一編號：Ｚ000000000號，住臺南市後壁區後里後
    68號）之長子，魏吳水鳳罹患智能障礙，致不能為意思表示
    或受意思表示，或不能辨識其意思表示之效果，為此聲請對
    其為監護宣告。又聲請人為魏吳水鳳之母親，請求選任聲請
    人擔任其監護人。再魏金蓮（女，67年12月7日生，身分證
    統一編號：Ｚ000000000號，住臺南市○○區○○里○○街18
    0號）係受監護宣告人魏吳水鳳之長女，請求指定魏金蓮擔
    任會同開具財產清冊之人等語。
三、經查，聲請人係魏吳水鳳之長子，業據其提出戶籍謄本1份
    在卷可憑，揆諸上開規定，聲請人為宣告魏吳水鳳為監護宣
    告之人之聲請人資格，自無欠缺。經查，聲請人主張上情，
    業據其提出陳俊升精神科診所診斷證明書1份、身心障礙手
    冊影本1份為憑，本院審驗魏吳水鳳之精神狀況，並依職權
    函請行政院衛生署臺南醫院指派該院精神科顏嘉男醫師協助
    鑑定魏吳水鳳之精神狀態，鑑定人顏嘉男醫師參與魏吳水鳳
    之精神狀態鑑定，認為：生活狀態及現在身心狀態（含檢查
    結果）「一、身體狀況：個案意識清醒，注意力不佳，言語
    能力有嚴重障礙。個人衛生及自我照顧需他人協助處理，無
    行為能力，大多數時間均臥床。二、精神狀態：個案之認知
    功能發展遲緩，判斷力，定向感，記憶力，抽象思考能力及
    計算能力均有嚴重障礙。三、日常生活狀況：甲、日常生活
    自理情形：需他人協助處里。乙、經濟活動能力（包括管理
    處分自己財產之能力）：需仰賴他人完全協助。丙、社會性
    ：無。」結論：「個案為一極重度智障之個案，認知功能，
    語言能力及現實判斷力有嚴重障礙，為意思表示或受意思表
    示或辨識其意思表示效果之能力完全不能，管理處分自己財
    產完全須他人協助，預後不佳，且回復之可能性低，建議為
    監護宣告。」有臺南醫院精神鑑定報告書在卷可稽，故聲請
    人聲請對魏吳水鳳為監護宣告為有理由，應予准許。
四、次查，聲請人魏柄森（男，民國○○年○○月○日生，身分證統
    一編號：Ｚ000000000號，住桃園縣平鎮市○○里○○路36巷
    1號）為魏吳水鳳（女，40 年10月28日生，身分證統一編號
    ：Ｚ000000000號，住臺南市後壁區後里後68號）之長子
    ，有戶籍謄本1份附卷可參，且聲請人經受監護宣告之人之
    親屬團體會議推定為受監護宣告之人魏吳水鳳之監護人，有
    聲請人所提出之親屬團體會議推定監護人說明書、親屬系統
    表、親屬團體會議紀錄、親屬之戶籍謄本在卷可稽，本院認
    由聲請人擔任監護人，最能符合受監護宣告之人之最佳利益
    ，爰選定聲請人為監護人；另魏金蓮（女，67年12月7日生
    ，身分證統一編號：Ｚ000000000號，住臺南市○○區○○里
    ○○街180號）係受監護宣告人魏吳水鳳之長女，有戶籍騰
    本1份在卷可稽，並經受監護宣告之人之親屬團體會議推定
    為會同開具財產清冊之人，有聲請人所提出之親屬團體會議
    推定監護人說明書、親屬系統表、親屬團體會議紀錄、親屬
    之戶籍謄本在卷可稽，爰指定魏金蓮為會同開具財產清冊之
    人。
五、依民事訴訟法第608條第1項、第95條、第87條第1項，裁定
    如主文。
中    華    民    國   100    年    8     月    9     日
                   家事法庭   法  官  鄭  彩  鳳
正本係照原本作成。
如不服本裁定關於選定監護人及指定會同開具財產清冊之人等部
分，應於送達後十日內向本院提出抗告狀，並繳納抗告費新臺幣
1,000元；其餘關於宣告監護之部分，不得抗告。
中    華    民    國   100    年    8     月    9     日
                              書記官  陳  世  明